臺灣花蓮地方法院刑事判決
110年度原易字第133號
公  訴  人  臺灣花蓮地方檢察署檢察官
被      告  楊涵如


選任辯護人  阮慶文律師（法扶律師）          
上列被告因詐欺案件，經檢察官提起公訴（110年度偵字第2246
號），被告於本院準備程序時就被訴事實為有罪之陳述，經本院
合議庭裁定由受命法官獨任改依簡式審判程序審理，並判決如下
：
    主      　　文
楊涵如幫助犯詐欺取財罪，處拘役肆拾日，如易科罰金，以新臺
幣壹仟元折算壹日。
    犯罪事實及理由
一、本件犯罪事實及證據，除犯罪事實欄一第4行「110年3月2日
    前某許」補充為「110年2月中旬起至同年3月2日12時38分許
    前某時」、第7行「並將提款卡密碼以LINE寄送」補充為「
    並於寄送上開帳戶之提款卡前，以通訊軟體LINE（下稱LINE
    ）告知提款卡密碼」、第9至10行原記載「於110年3月2日前
    某時許，撥打電話向告訴人葉七美訛稱」更正為「基於詐欺
    取財之犯意，於110年3月1日某時許，撥打電話並以LINE向
    葉七美訛稱」、第11行原記載「致告訴人陷於錯誤」更正為
    「致葉七美陷於錯誤」；證據部分補充「告訴人葉七美之手
    機LINE對話紀錄翻拍照片、被告楊涵如於本院準備及審理程
    序之自白（見警卷第55頁，本院卷第53至55、67至68頁）」
    外，均引用起訴書所載（如附件）。
二、論罪科刑
（一）按刑法上之幫助犯，係對於犯罪與正犯有共同之認識，而
      以幫助之意思，對於正犯資以助力，而未參與實施犯罪之
      行為者而言。查被告提供其所申辦之新光銀行帳戶之提款
      卡及密碼予不詳詐欺集團成員，而詐欺集團利用本案帳戶
      作為收受告訴人遭詐欺後所匯款項之用，足見被告僅係對
      他人遂行詐欺取財之犯行資以助力參與詐欺罪構成要件以
      外之行為，且本件既無證據可資證明被告係以正犯而非以
      幫助犯之犯意參與犯罪，應論以幫助犯。是核被告所為，
      係犯刑法第30條第1項前段、第339條第1項之幫助詐欺取
      財罪。又依卷內證據，無法認定被告有幫助犯一般洗錢罪
      之犯意，爰無幫助犯一般洗錢罪之適用餘地，附此敘明。
（二）被告幫助他人犯詐欺取財罪，係屬從犯，依刑法第30條第
      2項規定按正犯之刑減輕其刑。
（三）爰審酌被告提供上開帳戶之提款卡及密碼予詐欺集團成員
      使用，幫助該詐欺集團從事詐欺取財犯行，致此類犯罪手
      法層出不窮，造成犯罪偵查追訴的困難性，助長詐財歪風
      ，且造成告訴人受到財產損害，所為應予非難；惟念被告
      於本案前無任何前案紀錄，有臺灣高等法院被告前案紀錄
      表在卷可稽（見本院卷第17頁），而於本院終能坦承犯行
      ，已有悔意，且有意願賠償告訴人，然因告訴人無調解意
      願而未能和解，有本院公務電話紀錄存卷可參（見本院卷
      第37頁），是難以被告未能賠償告訴人損害而認被告犯後
      態度不佳。告訴人對本案表示：對法院判決無意見，希望
      不要收到任何本案相關訊息等語，亦有上開本院公務電話
      紀錄附卷足憑；兼衡被告自陳高中職畢業、無業、無需扶
      養親屬、無收入之經濟狀況（見本院卷第69頁）及行為動
      機、目的及提供帳戶數量等一切情狀，量處如主文所示之
      刑，併諭知如易科罰金之折算標準。至辯護人雖為被告請
      求予被告緩刑之宣告等語，然因被告本案犯行造成告訴人
      受有財產上之損害，迄未能與告訴人和解而賠償其損害，
      已如上述，為期能使被告記取教訓，避免再罹刑章，是本
      院認本案宣告之刑，並無暫不執行為適當之理由，爰不予
      緩刑之宣告，辯護人所辯尚無可採。
三、沒收部分
（一）按犯罪所得之沒收，係法院剝奪犯罪行為人不法所得，將
      之予以收歸國有之裁判，目的係著重於剝奪犯罪行為人之
      實際犯罪所得，使其不能坐享犯罪之成果，故無利得者自
      不生剝奪財產權之問題。又幫助犯僅係對於犯罪構成要件
      以外行為為加工，除因幫助行為有所得外，正犯犯罪所得
      ，非屬幫助犯之犯罪成果，自不得對其為沒收之諭知（最
      高法院106年度台上字第1196號判決意旨參照）。查被告
      提供本案帳戶幫助他人詐得金錢，係就他人犯罪加以助力
      之幫助犯，被告供稱本案未取得任何報酬等語（見本院卷
      第67頁），且卷內亦無積極證據足證被告因本案幫助詐欺
      犯行獲取任何報酬或其他不法利得，基於罪疑唯輕、有疑
      利於被告之原則，應認被告並無任何犯罪所得，依前揭說
      明，不予宣告沒收及追徵價額。
（二）被告提供其所申辦上開帳戶之提款卡予詐欺集團，由詐欺
      集團持以向告訴人詐取財物，業經本院認定如前，是上開
      物品係被告所有，供其本案犯罪所用之物，惟被告自陳：
      本案交予詐騙集團之提款卡未取回等語（見本院卷第99頁
      ），是上開物品既未經扣案，復無積極證據足認現尚存在
      ，衡諸上開物品單獨存在不具刑法上之非難性，且價值低
      微，一經掛失後即無從持之交易，欠缺刑法上之重要性，
      而無沒收、追徵之必要，爰依刑法第38條之2第2項規定，
      不予宣告沒收及追徵價額。
據上論斷，應依刑事訴訟法第273條之1第1項、第299條第1項前
段、第310條之2、第454條第2項，判決如主文。
本案經檢察官曾開源提起公訴，檢察官簡淑如到庭執行職務。
中　　華　　民　　國　　110 　年　　10　　月　　20　　日
　　　　　　　　　刑事第二庭    法　官　蔡瑞紅
以上正本證明與原本無異。
如不服本判決應於收受送達後20日內向本院提出上訴書狀，並應
敘述具體理由。其未敘述上訴理由者，應於上訴期間屆滿後20日
內向本院補提理由書(均須按他造當事人之人數附繕本)「切勿逕
送上級法院」。告訴人或被害人如對於本判決不服者，應具備理
由請求檢察官上訴，其上訴期間之計算係以檢察官收受判決正本
之日期為準。
辯護人依據刑事訴訟法第346條、公設辯護人條例第17條及律師
法第32 條第2項、第36條等規定之意旨，尚負有提供法律知識、
協助被告之義務（含得為被告之利益提起上訴，但不得與被告明
示之意思相反）。
因疫情而遲誤不變期間，得向法院聲請回復原狀。
中　　華　　民　　國　　110 　年　　10　　月　　21　　日
                                書記官  駱亦豪
附錄本案論罪科刑法條全文：
中華民國刑法第30條
幫助他人實行犯罪行為者，為幫助犯。雖他人不知幫助之情者，
亦同。
幫助犯之處罰，得按正犯之刑減輕之。
中華民國刑法第339條
意圖為自己或第三人不法之所有，以詐術使人將本人或第三人之
物交付者，處5年以下有期徒刑、拘役或科或併科50萬元以下罰
金。
以前項方法得財產上不法之利益或使第三人得之者，亦同。
前二項之未遂犯罰之。
附件：起訴書